臺灣臺中地方法院刑事判決　　　　　　　　　　　　　九十一年度易字第五六二號
　　公　訴　人　臺灣臺中地方法院檢察署檢察官
　　被　　　告　甲○○
右列被告因違反洗錢防制法案件，經檢察官提起公訴（九十一年度偵字第八五三號）
，本院判決如左：
    主  文
王水涼洗錢，處有期徒刑肆月，如易科罰金，以參佰元折算壹日。
因犯罪所得財物現金新台幣伍仟元沒收。
    事  實
一、（一）王水涼於民國八十九年十二月間，經由乙○○（另行審結）之介紹，得知
    不詳年籍之「陳先生」之成年男子在報紙上刊登願以高價收購金融機構帳戶存摺
    、提款卡，明知該名男子收購帳戶，係欲掩飾或隱匿因自己或他人重大犯罪所得
    財物或財產上利益，竟在台中市某紅茶店，以現金新台幣（下同）五千元之代價
    ，將其於郵政總局開立之帳號：00000000000000號活期存款帳戶
    之存摺、提款等物，出借交付予「陳先生」，由渠使用二個月。（二）嗣丙○○
    於九十年三月二十日，收到一封「嘉華國際投資機構」所奇發之五十萬元中獎廣
    告傳單，經依該傳單所載聯絡電話，去電詢問，經由年籍不詳、化名「何燕婷」
    、「潘文彬」等人告知欲領取五十萬元獎金，須先匯入所得稅七萬五千元、代辦
    費二百元，至王水涼上開帳戶，以此方式致丙○○陷於錯誤，因而於九十年三月
    十二日上午十一時許，匯入王水涼上開帳戶七萬五千二百元。直至同年月十五日
    ，丙○○仍未領得五十萬元獎金，而「潘文彬」又主動來電，要求再度匯款，丙
    ○○始知受騙，乃訴由臺灣臺中地方法院檢察署循線查知上情。
二、案經丙○○訴請臺灣臺中地方法院檢察署檢察官自動檢舉偵查起訴。
    理  由
一、（一）訊據被告王水涼對於：曾於右揭時地，以五千元之代價，出售上開帳戶予
    「陳先生」。嗣其所出售之上開帳戶，遭不詳年籍之人充作向被害人丙○○詐騙
    之工具之事實，坦承不諱，核與被害人於警詢時之指述及同案被告乙○○於警詢
    時之供述相符，並有廣告傳單、客戶相關資訊查詢及更正、傳真各一紙，查詢最
    近交易詳情、用戶資本資料各二紙在卷可稽，是被告之自白應與事實相符。（二
    ）按掩飾或隱匿因自己或他人重大犯罪所得財物或財產上利益，係屬洗錢防制法
    第二條第一款所定之「洗錢」；又依同法第三條第一項第五款規定，刑法第三百
    四十條之常業詐欺罪，係屬該法所稱「重大犯罪」。查：自政府開放金融業申請
    設立後，金融機構大量增加，使一般人申請存款帳戶極為容易且便利。故除非活
    期存款帳戶使用人欲將帳戶充作犯罪之用，否則一般充作正常使用之活期存款帳
    戶，並無向他人購買之必要，此乃人民均知之常識。況坊間新聞媒體，對於不肖
    犯罪集團常大量收購存款帳戶後，再持以供作犯罪使用，藉此逃避檢警查緝之情
    事，亦多所報導。準此，被告對於上開「陳先生」向其收購帳戶，係欲充作掩飾
    或隱匿因自己或他人犯罪所得財物或財產上利益之用等情，難諉為非係明知。再
    者，由右揭被害人係經不詳之人，主動寄發印製精美之廣告傳單，而遭詐欺之手
    法，及要求被害人須匯入大筆金錢，藉此獲取犯罪所得等情狀，亦堪認該等不詳
    年籍之人，確有恃詐欺為生之常業事實。（三）綜上所述，本件事證明確，被告
    犯行堪予認定。
二、核被告所為，係犯洗錢防制法第九條第一項洗錢罪。公訴意旨誤以被告所為係犯
    刑法第三十條、第三百三十九條第一項幫助詐欺取財罪，尚有未洽，惟其基本事
    實同一，本院自應予審理，並變更其起訴法條。又被告犯罪後，在偵查及本院審
    理中均自白犯罪，應依洗錢防制法第九條第四項後段規定，減輕其刑。爰審酌：
    被告年輕力壯，竟不思循正軌營生，圖牟小利，出售帳戶供他人逃避犯罪之查緝
    ，嚴重破壞社會治安及有礙金融秩序，惟其犯罪手段尚屬平和，暨犯罪後坦承犯
    行，態度良好等一切情狀，量處如主文所示之刑，併諭知易科罰金之折算標準（
    按刑法第四十一條業於九十年一月十日修正公布，同年月十二日生效，修正後刑
    法第四十一條第一項前段規定「犯最重本刑為五年以下有期徒刑以下之刑之罪，
    而受六個月以下有期徒刑或拘役之宣告，因身體、教育、職業、家庭之關係或其
    他正當事由，執行顯有困難者，得以一元以上三元以下折算一日，易科罰金。」
    ，與修正前刑法第四十一條規定「犯最重本刑為三年以下有期徒刑以下之刑之罪
    ，而受六個月以下有期徒刑或拘役之宣告，因身體、教育、職業、家庭之關係，
    執行顯有困難者，得以一元以上三元以下折算一日，易科罰金。」不同。比較新
    舊法結果，以新法較有利於行為人，故依刑法第二條第一項前段規定，本件自應
    適用裁判時之法律即修正後刑法第四十一條第一項前段之規定，併此敘明。）。
    末查：被告因出售上開帳戶，共計獲取現金五千元之犯罪所得，業據被告供承在
    卷，爰依洗錢防制法第十二條第一項前段規定，將其因犯罪所得財物現金五千元
    ，宣告沒收。
三、同案被告乙○○部分，待拘提到案後，另行審結，附予敘明。
據上論斷，應依刑事訴訟法第二百九十九條第一項前段、第三百條，洗錢防制法第九
條第一項、第四項後段、第十二條第一項前段，刑法十一條前段、第二條第一項前段
、（修正後）第四十一條第一項前段，罰金罰鍰提高標準條例第二條，判決如主文。
中      華      民      國      九十一      年      四    月    一      日
                                    臺灣臺中地方法院刑事第六庭
                                        法  官  唐  敏  寶
右正本證明與原本無異。
如不服本判決，應於送達後十日內向本院提出上訴狀（須附繕本），上訴於臺灣高等
法院臺中分院。
                                        書記官
中      華      民      國      九十一      年      四    月    一      日
附錄論罪科刑法條
洗錢防制法第九條第一項
洗錢者，處五年以下有期徒刑，得併科新台幣三百萬元以下罰金。
